【裁判字號】    95,易,956
【裁判日期】    950915
【裁判案由】    竊盜等
【裁判全文】
臺灣桃園地方法院刑事判決               95年度易字第956號
公  訴  人  臺灣桃園地方法院檢察署檢察官
被      告  己○○
上列被告因竊盜案件，經檢察官提起公訴（九十五年度偵字第一
二九○一號），本院判決如下：
    主  文
己○○共同攜帶兇器竊盜，處有期徒刑柒月。扣案之萬能鑰匙貳
支、水管鉗貳支、美工刀壹支、老虎鉗壹支、梅花扳手貳支、銼
刀壹支、一字起子貳支、十字起子貳支及尖嘴鉗貳支均沒收。
    事  實
一、己○○與其真實姓名籍不詳綽號「阿忠」成年友人，共同基
    於意圖為自己不法所有之犯意，於九十五年六月十一日下午
    某時，二人共乘「阿忠」所駕駛車牌號碼不詳之自小客車，
    並攜帶「阿忠」所有之萬能鑰匙二支及客觀上足對人之生命
    、身體造成危險，足供兇器使用之水管鉗二支、美工刀一支
    、老虎鉗一支、梅花扳手二支、銼刀一支、一字起子二支、
    十字起子二支、尖嘴鉗二支，四處尋找下手目標，嗣於同日
    下午四時許，行經桃園縣新屋鄉永安漁港北堤路旁，見該處
    停放有庚○○所有，車牌號碼為Ｇ七－八○九○號之自用小
    客車一臺，且四下無人，認有機可乘，乃由己○○負責把風
    ，阿忠以前揭工具開啟該車車門，復發動引擊，而以此方式
    行竊該車。然因桃園縣新屋鄉永安漁港附近竊案頻傳，是桃
    園縣政府警察局楊梅分局員警早已在該處埋伏已久，於見己○○與阿忠行竊該車得手後正欲離去之際，立即趨前逮捕，
    並自己○○身上起出內置有萬能鑰匙二支、水管鉗二支、美
    工刀一支、老虎鉗一支、梅花扳手二支、銼刀一支、一字起
    子二支、十字起子二支及尖嘴鉗二支之手提袋一只，惟阿忠
    仍乘隙逃逸。
二、案經桃園縣政府警察局楊梅分局報請臺灣桃園地方法院檢察
    署檢察官偵查起訴。
    理   由
壹、有罪部分：
一、訊之被告己○○對其有於上開時、地，與綽號「阿忠」之成
    年男子共同持萬能鑰匙二支、水管鉗二支、美工刀一支、老
    虎鉗一支、梅花扳手二支、銼刀一支、一字起子二支、十字
    起子二支及尖嘴鉗二支，行竊庚○○所有車牌號碼為Ｇ七－
    八○九○號之自用小客車一臺等情，於警詢、偵查及本院審
    理時均坦承不諱，核與被害人庚○○指述相符，並有贓物認
    領保管單一紙在卷足憑，此外，復有供被告與阿忠行竊所用
    之萬能鑰匙二支、水管鉗二支、美工刀一支、老虎鉗一支、
    梅花扳手二支、銼刀一支、一字起子二支、十字起子二支及
    尖嘴鉗二支扣案可佐，是堪認被告自白與事實相符，應可採
    為本案論罪科刑之基礎。綜上所述，本件事證明確，被告犯
    行堪以認定，應依法論科。
二、論罪科刑部分：
  (一)按刑法第三百二十一條第一項第三款之攜帶兇器竊盜罪，係
    以行為人攜帶兇器竊盜為其加重條件，此所謂兇器，其種類
    並無限制，凡客觀上足對人之生命、身體、安全構成威脅，
    具有危險性之兇器均屬之，且祇須行竊時攜帶此種具有危險
    性之兇器為已足，並不以攜帶之初有行兇之意圖為必要（最
    高法院七十九年度臺上字第五二五三號判例足資參照）。被
    告於上揭時地竊盜時隨身攜帶之水管鉗二支、美工刀一支、
    老虎鉗一支、梅花扳手二支、銼刀一支、一字起子二支、十
    字起子二支及尖嘴鉗二支，均為質地堅硬形之鐵質器具，此
    觀諸扣案工具之照片即明（附於九十五年度偵字第一二九○
    一號卷第五十四頁），審酌前開水管鉗二支、美工刀一支、
    老虎鉗一支、梅花扳手二支、銼刀一支、一字起子二支、十
    字起子二支及尖嘴鉗二支，均為質地堅硬形之鐵質器具，客
    觀上足以殺傷人之生命、身體，為具有危險性之兇器，而被
    告於為本件竊盜時復攜帶上開工具而為之，故核被告所為，
    係犯刑法第三百二十一條第一項第三款之攜帶兇器竊盜罪。
  (二)被告行為後，刑法及刑法施行法部分條文業經修正公布，並
    均於九十五年七月一日施行。修正後刑法第二條第一項之規
    定，係規範行為後法律變更所生新舊法律比較適用之準據法
    ，於修正後刑法施行後，應適用修正後刑法第二條第一項規
    定之從舊從輕之原則為比較；又修正後刑法第三十五條，乃
    刑之重輕之法定次序與標準，應適用裁判時之修正後刑法第
    三十五條之規定。修正後刑法第二條第一項係採從舊從輕原
    則，適用最有利於行為人之法律，既曰法律，自較刑之範圍
    為廣，除法律有特別規定者（如修正後刑法第二條第二項非
    拘束人身自由之保安處分適用裁判時法，修正後刑法施行法
    第九條之三規定之情形），應依其規定，或事關執行之緩刑
    之宣告，或犯罪在刑法修正施行前，自首在刑法修正施行後
    之自首部分，或程序之規定（程序從新，如刑法第四十條沒
    收宣告之程序規定），均適用裁判時之修正後刑法之規定外
    ，應依修正後刑法第二條第一項規定為法律變更之比較，且
    比較時，應就罪刑有關之共犯、未遂犯、連續犯、牽連犯、
    結合犯，以及累犯加重，自首減輕暨其他法定加減原因（如
    身分加減）與加減例等一切情形，綜其全部之結果而為比較
    後，整個之適用，不能割裂而分別適用有利益之條文（最高
    法院九十五年五月二十三日刑事庭第八次會議決議意旨參照
     ）。經查：關於共犯部分，修正前刑法第二十八條規定：
   「 二人以上共同實施犯罪之行為者，皆為正犯」，修正後則
    規定：「二人以上共同實行犯罪之行為者，皆為正犯」，揆
    諸本條之修正理由係為釐清陰謀共同正犯、預備共同正犯、
    共謀共同正犯是否合乎本條規定之正犯要件。而本案被告與
    綽號「阿忠」之成年男子共同竊盜之犯行，均屬實行犯罪行
    為之正犯，則適用修正施行前之刑法第二十八條規定論處，
    並無不利於被告。是比較本次刑法之相關修正規定，修正後
    之規定並無更有利於被告，故仍應適用被告行為時即修正前
    之刑法為適用依據。又刑法第三十八條沒收之規定雖亦於九
    十四年一月七日修正公布，並於九十五年七月一日施行，按
    從刑附屬主刑，除法律有特別規定外，依主刑所適用之法律
    ，是沒收為從刑之一種，本件依修正後刑法第二條第一項之
    規定就主刑比較結果，應適用行為時（即修正前）之法律，
    已如前述，依從刑附屬於主刑之原則，自不得就新舊法予以
    割裂適用，應一律適用行為時修正前之法律，一併敘明。
  (三)被告就上開犯行，與綽號「阿忠」之成年男子有犯意聯絡及
    行為分擔，為共同正犯。爰審酌被告年輕力盛，不思循以正
    當管道獲取財物，圖謀不勞而獲，且於行竊之際攜帶危及人
    體生命、安全之工具為數甚多，惟其於犯後坦承犯行，態度
    尚稱良好等一切情狀，量處如主文所示之刑。
  (四)另就扣案供被告與阿忠行竊所用之萬能鑰匙二支、水管鉗二
    支、美工刀一支、老虎鉗一支、梅花扳手二支、銼刀一支、
    一字起子二支、十字起子二支及尖嘴鉗二支，被告雖供承非
    其所有，而係阿忠所有，惟按共同犯罪行為，應由共犯各負
    全部責任，凡必須沒收之物，於共犯之判決均應為沒收之諭
    知（最高法院八十八年度臺上字第七○九九號判決意旨可資
    參考），本院自仍應依刑法第三十八條第一項第二款宣告沒
    收之。
貳、不另為無罪之諭知部分：
一、本件公訴意旨另以：被告己○○有與年籍不詳綽號阿忠之成
    年男子，於上開時、地，係以持上開工具毀損庚○○所有自
    小客車車門之方式，行竊開車，因認被告此部分另涉犯有刑
    法第三百五十四條之毀損罪；另被告與真實姓名年籍不詳綽
    號阿忠之成年男子共同意圖為自己不法之所有概括犯意聯絡
    或以徒手或以萬能鑰匙二支、水管鉗二支、美工刀一支、老
    虎鉗一支、梅花扳手二支、銼刀一支、一字起子二支、十字
    起子二支及尖嘴鉗二支，連續於附表所示時間、地點以如附
    表方式竊盜如附表所示被害人之財物，因認被告此部分亦涉
    犯刑法第三百二十一條第一項第三款之攜帶兇器罪嫌等語。
二、按事實之認定，應憑證據，如未能發現相當證據，或證據不
    足以證明，自不能以推測或擬制之方法，以為裁判基礎；又
    認定不利於被告之事實，須依積極證據，苟積極證據不足為
    不利於被告事實之認定時，即應為有利於被告之認定，更不
    必有何有利之證據；次按，被告之自白，不得作為有罪判決
    之唯一證據，仍應調查其他必要之證據，以察其是否與事實
    相符，刑事訴訟法第一百五十六條第二項定有明文。立法目
    的，乃欲以補強證據擔保被告自白之真實性，亦即防止偏重
    自白，以避免錯誤之裁判，故以補強證據之存在，限制自白
    在證據上之價值。本件公訴意旨認被告涉犯上開犯行，無非
    係以被告於警詢、偵查中之自白及被害人於警詢中之指述為
    主要論據。訊之被告於本院審理時堅詞否認有於起訴書附表
    編號一至七所示時間、地點竊盜，並以其確有於警詢、偵查
    中承認有於起訴書附表編號一至七所示時間、地點行竊，然
    此係因其於為警查獲後，因傷受醫，其於製作筆錄時，聽聞
    承辦員警表示其醫藥費係由警方代為支付，故伊方承認有於
    起訴書附表編號一至七所示時間、地點行竊等語。本院經查
    ：
  (一)就毀損部分：
    訊之被告於警詢、偵查及本院審理時均稱：就其與阿忠行竊
    庚○○所有自小客車部分，係由阿忠負責下手行竊，伊負責
    在旁把風，故伊不知阿忠係如何開啟該車車門等語明確，而
    依卷附該自小客車之照片觀之，亦未見該車車門有遭毀損之
    情形，且被害人亦未指述其車門有遭毀損等情，是本件尚乏
    證據證明被告與阿忠係以毀損該車車門方式行竊該車，依首
    揭說明，本應就被告被訴毀損部分為無罪判決之諭知，惟公
    訴意旨認此部分與前揭論罪科刑部分有牽連犯之裁判上一罪
    關係，是爰不另為無罪之諭知。
  (二)就竊盜部分：
  １訊之被害人乙○○、丁○○、甲○○、戊○○、子○○、丙○○及辛○○固分有於警詢中指述，其等之自小客車，有於
    附表所示時間停放於桃園縣新屋鄉永安漁港一帶，並遭人以
    破壞車窗方式，而行竊車內財物等語明確，然被害人乙○○
    、丁○○、甲○○、戊○○、子○○、丙○○及辛○○於其
    等自小客車遭破壞之際，均未在場，是其等均無法指認破壞
    其等自小客車及行竊財物之人即為本案之被告，是被害人乙○○、丁○○、甲○○、戊○○、子○○、丙○○及辛○○
    之指述，尚無法證明被告確有與阿忠共同於附表所示時間、
    地點竊盜之犯行。
  ２是本件除被告於警詢、偵查中之唯一自白外，要乏其他證據
    佐證被告確有於附表所示時間、地點行竊。雖公訴人於本院
    審理時傳訊查獲被告之桃園縣政府警察局楊梅分局警員壬○○、癸○○，證人壬○○、癸○○均證稱：本件被告遭警方
    追捕時，有與警方發生扭打，故其確有受傷，故於逮捕被告
    後，警方確將其先行送醫治療，惟警方並未支付其醫療費用
    ，且於製作筆錄時亦未曾提及被告就診之醫藥費用係由警方
    支出等語，公訴人並據此指述被告於本院審理時所辯，顯係
    虛捏之詞，然此至多僅足以證明被告前開辯解不足以採信，
    惟亦無法積極證明被告確有於附表所示時間、地點行竊。
  ３綜上所述，就檢察官起訴被告有於附表所示時間、地點行竊
    部分，除有被告於警詢、偵查中之唯一自白外，要乏其他證
    據相佐，依首揭說明，本應為無罪判決之諭知，惟公訴意旨
    認此部分與前揭已論罪科刑部分有裁判上一罪關係，是爰不
    另為無罪之諭知。
據上論斷，應依刑事訴訟法第二百九十九條第一項前段，修正後
刑法第二條第一項前段，修正前刑法第二十八條、第三百二十一
條第一項第三款、第三十八條第一項第二款，判決如主文。
本案經檢察官董良造到庭執行職務。
中    華    民    國    95    年    9     月    15    日
                        臺灣桃園地方法院刑事第十庭
                                審判長法  官  江德民
                                      法  官  許炎灶
                                      法  官  柯姿佐
上正本證明與原本無異。如不服本判決，應於判決送達後10日內
向本院提出上訴狀（應附繕本），上訴於臺灣高等法院。
                                      書記官  蔡紫凌
中    華    民    國    95    年    9     月    19    日
中華民國刑法第321 條（加重竊盜罪）
犯竊盜罪而有左列情形之一者，處6 月以上、5 年以下有期徒刑
：
一  於夜間侵入住宅或有人居住之建築物、船艦或隱匿其內而犯
    之者。
二  毀越門扇、牆垣或其他安全設備而犯之者。
三  攜帶兇器而犯之者。
四  結夥三人以上而犯之者。
五  乘火災、水災或其他災害之際而犯之者。
六  在車站或埠頭而犯之者。
附表
┌──┬───┬────┬───┬──────┬────┬───┐
│編號│時  間│地   點 │被害人│行 為 方 式 │失竊財物│附  註│
├──┼───┼────┼───┼──────┼────┼───┤
│一  │九十五│桃園縣新│乙○○│由被告把風，│身分證、│      │
│    │年四月│屋鄉永安│      │綽號「阿忠」│汽機車駕│      │
│    │一日下│村十六鄰│      │之男子徒手行│照、健保│      │
│    │午三時│永安漁港│      │竊          │卡、提款│      │
│    │許    │北堤    │      │            │卡三張（│      │
│    │      │        │      │            │郵局、合│      │
│    │      │        │      │            │作金庫、│      │
│    │      │        │      │            │新竹企銀│      │
│    │      │        │      │            │）、手機│      │
│    │      │        │      │            │一支、新│      │
│    │      │        │      │            │臺幣一千│      │
│    │      │        │      │            │二百元  │      │
├──┼───┼────┼───┼──────┼────┼───┤
│二  │九十五│桃園縣新│丁○○│由被告把風，│女用皮包│毀損部│
│    │年四月│屋鄉中山│      │綽號「阿忠」│一只、新│分未據│
│    │九日晚│路與三民│      │之男子以上開│臺幣一萬│告訴  │
│    │上八時│路口    │      │工具敲破停放│二千元，│      │
│    │十分許│        │      │在該處被害人│港幣二千│      │
│    │      │        │      │所有之車號九│元      │      │
│    │      │        │      │二一七-FE 號│        │      │
│    │      │        │      │自小客車車窗│        │      │
│    │      │        │      │玻璃後行竊  │        │      │
├──┼───┼────┼───┼──────┼────┼───┤
│三  │九十五│桃園縣新│甲○○│由被告把風，│背包一只│毀損部│
│    │年五月│屋鄉永安│      │綽號「阿忠」│、身分證│分未據│
│    │二十日│漁港魚市│      │之男子以上開│、健保卡│告訴  │
│    │晚上七│場旁停車│      │工具敲破停放│、郵局提│      │
│    │時許  │格      │      │在該處被害人│款卡、存│      │
│    │      │        │      │所有之車號○│摺、印章│      │
│    │      │        │      │一六一-EL 號│、聯邦銀│      │
│    │      │        │      │自小客車車窗│行信用卡│      │
│    │      │        │      │玻璃後行竊  │、新臺幣│      │
│    │      │        │      │            │二千元  │      │
├──┼───┼────┼───┼──────┼────┼───┤
│四  │九十五│桃園縣新│戊○○│由被告把風，│背包一只│毀損部│
│    │年五月│屋鄉深圳│      │綽號「阿忠」│、皮包一│分未據│
│    │二十六│村二鄰永│      │之男子以上開│只、身分│告訴  │
│    │日中午│安漁港南│      │工具敲破停放│證、健保│      │
│    │十二時│堤產業道│      │在該處被害人│卡、駕照│      │
│    │許    │路      │      │所有之車號五│二張、信│      │
│    │      │        │      │F-二○五七號│用卡三張│      │
│    │      │        │      │自小客車車窗│（荷蘭銀│      │
│    │      │        │      │玻璃後行竊  │行、匯豐│      │
│    │      │        │      │            │銀行、安│      │
│    │      │        │      │            │信銀行）│      │
│    │      │        │      │            │、提款卡│      │
│    │      │        │      │            │二張、手│      │
│    │      │        │      │            │機一支、│      │
│    │      │        │      │            │新臺幣一│      │
│    │      │        │      │            │千元    │      │
├──┼───┼────┼───┼──────┼────┼───┤
│五  │九十五│桃園縣新│子○○│由被告把風，│LV牌皮包│毀損部│
│    │年五月│屋鄉永安│      │綽號「阿忠」│、皮夾各│分未據│
│    │三十日│漁港北堤│      │之男子以上開│一只，信│告訴  │
│    │晚上五│        │      │工具敲破停放│用卡五張│      │
│    │時十分│        │      │在該處被害人│（日盛銀│      │
│    │許    │        │      │所有之車號○│行一張、│      │
│    │      │        │      │○○八-FS 號│國泰世華│      │
│    │      │        │      │自小客車車窗│銀行二張│      │
│    │      │        │      │玻璃後行竊  │富邦銀行│      │
│    │      │        │      │            │二張）、│      │
│    │      │        │      │            │國泰世華│      │
│    │      │        │      │            │銀行存摺│      │
│    │      │        │      │            │、印章  │      │
├──┼───┼────┼───┼──────┼────┼───┤
│六  │九十五│桃園縣楊│丙○○│由被告把風，│手機一支│毀損部│
│    │年六月│梅鎮中山│      │綽號「阿忠」│        │分未據│
│    │四日上│北路二段│      │之男子以上開│        │告訴  │
│    │午十一│二百二十│      │工具敲破停放│        │      │
│    │時三十│七號前  │      │在該處被害人│        │      │
│    │分許  │        │      │所有之自小客│        │      │
│    │      │        │      │車車窗玻璃後│        │      │
│    │      │        │      │行竊        │        │      │
├──┼───┼────┼───┼──────┼────┼───┤
│七  │九十五│桃園縣新│辛○○│由被告把風，│背包一只│毀損部│
│    │年六月│屋鄉笨港│      │綽號「阿忠」│、身分證│分未據│
│    │十一日│村永安漁│      │之男子以上開│、機車行│告訴  │
│    │下午四│港南堤停│      │工具敲破停放│照、手機│      │
│    │時許  │車場旁  │      │在該處被害人│一支、印│      │
│    │      │        │      │所有之車號  │章一顆  │      │
│    │      │        │      │二二八○-EQ │        │      │
│    │      │        │      │自小客車車窗│        │      │
│    │      │        │      │玻璃後行竊  │        │      │
└──┴───┴────┴───┴──────┴────┴───┘


司法院資訊處製作；財團法人民間司法改革基金會備份。
